【裁判字號】    97,消債更,65
【裁判日期】    970902
【裁判案由】    更生事件
【裁判全文】
臺灣宜蘭地方法院民事裁定            97年度消債更字第65號
聲  請  人  甲○○
即  債務人
代  理  人  林淑娟律師
上列當事人因消費者債務清理事件聲請更生，本院裁定如下：
    主  文
本件更生及保全處分之聲請均駁回。
聲請費用由聲請人負擔。
    理  由
一、按依債務人與金融機構協商成立者，不得聲請更生或清算，
    但因不可歸責於己之事由，致履行顯有重大困難者，不在此
    限；本條例施行前，債務人依金融主管機關協調成立之中華
    民國銀行公會會員成立辦理消費金融案件無擔保債務協商機
    制與金融機構成立之協商，準用前項之規定，消費者債務清
    理條例第151條第5項、第6項分別定有明文。又聲請更生或
    清算不合程式或不備其他要件者，法院應以裁定駁回之，但
    其情形可以補正，法院應定期間先命補正，復為同條例第8
    條所明定。
二、本件聲請人聲請意旨略以：聲請人於消費者債務清理條例施
    行前，曾於民國（下同）95年間依照中華民國銀行公會會員
    辦理消費金融案件無擔保債務協商機制與最大債權銀行慶豐
    商業銀行協商債務清償方案，約定自95年7月起，以1個月為
    1期，分157期，每月繳納新台幣（下同）12,403元。惟聲請
    人每月薪資僅有42,000元，另每月可領取7,000元之政府補
    助；但每月需支出伙食費15,000元、房屋貸款14,000元、日
    常支出費用3,200元、小孩醫療費用5,000元，另需扶養配偶
    及兩名子女費用12,200元，上述每月必要支出金額合計共49
    ,400元，因而無力繼續履行每月12,403元之原協商條件。且
    聲請人支薪不準時、母親中風、四子張世綱又發生車禍，是
    顯因非可歸責於己之事由，致履行有重大困難，又其無擔保
    或無優先權之債務總額未逾1,200萬元，復未經法院裁定開
    始清算程序或宣告破產，爰依法聲請更生云云。
三、經查：
 （一）按依債務人與金融機構協商成立者，除非因不可歸責於
       己之事由，致履行顯有重大困難，否則不得聲請更生或
       清算，消費者債務清理條例第151條第5項規定意旨甚明
       。是債務清償方案成立後，故由債務人按其條件履行，
       惟需於其後發生情事變更，在清償期間收入或收益不如
       預期，至該方案履行困難甚或履行不能，因不可歸責於
       己，始能聲請更生或清算。此項規定旨在避免債務人任
       意毀諾已成立之協商，濫用更生或清算之裁判上債務清
       理程序，蓋以債務清償方案係受當事人行使程序選擇權
       所為之債務清理契約，債務人應受該成立之協議所拘束
       。債務人既已與金融機構協商成立，如該協商方案之履
       行有其他不適當之情形，自仍應再循協商途徑謀求解決
       。
 （二）然而，本案聲請人所陳報之每月生活必要支出為伙食費
       15,000元、房屋貸款14,000元、日常支出費用3,200元、
       小孩醫療費用5,000元，另需扶養配偶李束及兩名兒子張
       承綱、張世綱費用12,200元，上述每月必要支出金額合
       計共49,400元，此有聲請人所提之財產及收入狀況說明
       書在卷可稽。惟聲請人所提出之必要支出中，房屋貸款
       之繳交義務人為聲請人之配偶，聲請人縱應分擔部分，
       亦應僅需繳交半數7,000元即為合理。醫療費用部分，聲
       請人所附上之部分單據，平均每月亦僅2,500元。至於扶
       養費用，依聲請人所提出之戶籍謄本可知，其子張承綱
       為66年5月間出生，現年31歲，已成年並結婚，正值青壯
       之年，自有謀生能力，而無受聲請人扶養之必要；另張
       世綱為68年10月間出生，現年近29歲，亦已成年，雖領
       有輕度肢障之身心障礙手冊，但亦領有政府補助，且雖
       輕度肢障仍應有相當之謀生能力為是，故亦無受扶養之
       必要。又依聲請人配偶李束之財產歸屬清單及96年度所
       得資料清單可知，聲請人之配偶本身亦有謀生能力，自
       不需聲請人扶養。扣除上述非必要支出，聲請人每月之
       必要支出為膳食費15,000元、房屋貸款7,000元、醫療費
       用2,500元、日常支出3,200元，合計共24,500元，以聲
       請人每月薪資42,000元相較，每月協商款12,403元尚屬
       合理。基上，聲請人主張其必要生活支出已逾其薪資扣
       除履行協商方案所剩金額乙節，已屬可疑。
 （三）又聲請人所提出之其他不可歸責於己之事由，經核其原
       聲請卷之內容及資料不足，業經本院於97年6月19日發函
       命聲請人應予補正，該補正函已於97年6月25日為聲請人
       所收受，聲請人並於97年7月7日提出補正資料，此有本
       院上開補正函、送達證書及聲請人補正函在卷可稽；足
       證聲請人應已明瞭需補提相關資料及單據以供法院判斷
       本案。但依聲請人原卷及補正函所提出之資料，聲請人
       並未提出支薪不準時之證明文件，又聲請人之四子張世
       綱車禍係發生於民國92年間，與聲請人無法繳納協商款
       似無關連，且聲請人亦未提出母親中風之證明文件。聲
       請人既未提出證據資料釋明有不可歸責於己之事由以致
       履行協商條件有困難；況且，觀諸聲請人自協商成立時
       起至聲請更生為止，其收入與支出並未見任何重大改變
       ，此有聲請人所提國稅局95年、96年之所得資料清單附
       卷可參，足見本案聲請人既無情事變更之情事，且無重
       大履行困難之處。依上說明，自應駁回其更生之聲請。
 （四）另本案雖有聲請保全處分，惟本件聲請人之更生聲請既
       經駁回，其聲請對其財產及薪資之保全處分，自應併予
       駁回。
四、綜上所述，本件聲請人既已與金融機構成立協商，且其收入
    並無任何重大變化，應仍能依協商內容而為履行，又未能釋
    明因何不可歸責於己之事由導致履行協商內容顯有重大困難
    ，其聲請更生，顯與前開規定不符，揆諸前開說明，應駁回
    其更生之聲請，爰裁定如主文。
中    華    民    國    97    年    9     月    2    日
                  民  事  庭    法      官  林翠華
上為正本係照原本作成
如不服本裁定，應於裁定送達後10日內，以書狀向本院提出抗告
，並繳納抗告費新臺幣1千元
中    華    民    國    97    年    9     月    2    日
                                書  記  官  林秀麗


司法院資訊處製作；財團法人民間司法改革基金會備份。
